【裁判字號】    99,交聲,1191
【裁判日期】    990910
【裁判案由】    違反道路交通管理處罰條例聲明異議
【裁判全文】
臺灣桃園地方法院交通事件裁定        99年度交聲字第1191號
原處分機關  交通部公路總局新竹區監理所
異  議  人
即受處分人  甲○○
上列異議人因違反道路交通管理處罰條例案件，對交通部公路總
局新竹區監理所桃園監理站於民國99年8 月10日所為之處分（原
處分案號：桃監裁罰字第裁52-DB0000000號），聲明異議，本院
裁定如下：
    主  文
原處分撤銷。
甲○○汽車駕駛人，駕駛汽車經測試檢定酒精濃度超過規定標準
，壹年內不得考領輕型機器腳踏車駕駛執照，並應接受道路交通
安全講習。
    理  由
一、原處分意旨略以：異議人即受處分人甲○○於民國98年6 月
    16日晚上10時許，騎乘車牌號碼RXG-899 號輕型機器腳踏車
    行經桃園縣大溪鎮○○路與桃58線路口，為警舉發「經警攔
    檢，測得呼氣酒測值達每公升0.63毫克」，並填掣桃警局交
    字第DB0000000 號舉發違反道路交通管理事件通知單（下稱
    舉發單）舉發。嗣經原處分機關以異議人上開違規行為明確
    ，爰依道路交通管理處罰條例第35條第1 項第1 款、第24條
    第1 項第2 款、第67條第6 項等規定，裁處異議人罰鍰新臺
    幣（下同）45,000元、禁考1 年，並施以道安講習云云。
二、本件異議意旨略以：伊因酒後駕車，業經臺灣桃園地方法院
    檢察署檢察官為緩起訴處分，並命伊向該署指定之公益團體
    、地方自治團體或社區提供60小時義務勞務，伊已於98年7
    月27日起至99年1 月26日止間，完成60小時緩起訴處分義務
    勞務之執行，監理站復裁處伊仍須繳納45,000元罰鍰，伊因
    腦部開刀，年紀已大，實無力負擔，爰依法聲明異議，請求
    撤銷原處分等語。
三、按汽車駕駛人飲用酒類或其他類似物後，其吐氣所含酒精濃
    度超過每公升0.25毫克以上者，不得駕車；汽車駕駛人，駕
    駛汽車經測試檢定，酒精濃度超過規定標準者，處新臺幣15
    ,000元以上60,000元以下罰鍰，並當場移置保管該車輛、吊
    扣其駕駛執照1 年及接受道路交通安全講習，道路交通安全
    規則第114 條第2 款、道路交通管理處罰條例第35條第1 項
    第1 款、第24條第1 項第2 款定有明文。次按汽車駕駛人違
    反本條例規定，應受吊扣駕駛執照處分，於汽車駕駛人係無
    駕駛執照駕車者，在所規定最長吊扣期間內，不得考領駕駛
    執照，道路交通管理處罰條例第67條第6 項亦定有明文。
四、經查：
（一）異議人於上揭時、地有於飲酒後無照騎乘車牌號碼RXG-89
      9 號普通輕型機器腳踏車，為警查獲並測得其呼氣酒精濃
      度達每公升0.63毫克之違規行為而予以掣單舉發，該舉發
      單業經異議人簽收，嗣經原處分機關以異議人違規事實明
      確，依道路交通管理處罰條例第35條第1 項第1 款、第24
      條第1 項第2 款、第67條第6 項規定，裁處罰鍰45,000元
      、禁考1 年，施以道安講習等情，為異議人所是認，並有
      前開酒精濃度檢測單、舉發單、裁決書及其送達證書等附
      卷可稽，堪信為真。又異議人因本件飲酒後騎乘上開普通
      輕型機器腳踏車而涉犯公共危險罪部分，經臺灣桃園地方
      法院檢察署於98年6 月19日以98年度速偵字第4215號緩起
      訴處分，緩起訴期間為1 年，異議人並應自緩起訴處分確
      定後6 個月內，向指定之公益團體、地方自治團體或社區
      提供60小時義務勞務，並參加酒駕認知輔導教育1 場次，
      嗣經檢察官依職權送請再議，經臺灣高等法院檢察署檢察
      長於98年7 月27日以98年度上職議字第8278號處分書駁回
      在案，緩起訴期間為98年7 月27日起至99年7 月26日止。
      異議人業於98年7 月27日起至99年1 月26日止間，向指定
      之財團法人桃園縣私立庭芳啟智教養院提供60小時之義務
      勞務，並參與臺灣桃園地方法院檢察署舉辦之酒駕認知輔
      導教育課程等情，有臺灣桃園地方法院檢察署檢察官98年
      度速偵字第4215號緩起訴處分書、臺灣高等法院檢察署98
      年度上職議字第8278號處分書、臺灣高等法院被告前案紀
      錄表、財團法人桃園縣私立庭芳啟智教養院98年11月16日
      庭芳乾字第0980110107號函暨所附之緩起訴處分義務勞務
      執行手冊、工作日誌、照片及臺灣桃園地方法院檢察署舉
      辦之酒醉駕車認知輔導教育課程簽到表等件在卷可憑，且
      為異議人所不否認，是異議人確有汽車駕駛人飲用酒類後
      其吐氣所含酒精濃度超過每公升零點0.25毫克以上，而受
      緩起訴處分確定，現緩起訴處分已經期滿且未經撤銷之事
      實，堪以認定。
（二）按一行為同時觸犯刑事法律及違反行政法上義務規定者，
      依刑事法律處罰之。但其行為應處以其他種類行政罰或得
      沒入之物而未經法院宣告沒收者，亦得裁處之；前項行為
      如經不起訴處分或為無罪、免訴、不受理、不付審理之裁
      判確定者，得依違反行政法上義務規定裁處之，行政罰法
      第26條第1 項、第2 項分別定有明文，其所揭示之所謂「
      一事不二罰」原則，探究其立法目的，係以一行為同時觸
      犯刑事法律及違反行政法上義務規定時，由於刑罰與行政
      罰同屬對不法行為之制裁，而刑罰之懲罰作用較強，故依
      刑事法律處罰，即足資警惕時，實無一事二罰再處行政罰
      之必要，且刑事法律處罰，由法院依法定程序為之，較符
      合正當法律秩序，應予優先適用；但罰鍰以外之沒入或其
      他種類行政罰，因兼具維護公共秩序之作用，為達行政目
      的，行政機關仍得併予裁處。此所稱「其他種類行政罰」
      ，係指違反行政法上之義務應受「裁罰性」之「不利處分
      」而言，依行政罰法第2 條規定，應包括行政上限制或禁
      止效力之吊扣證照、禁止考領駕照及強制施以道路交通安
      全講習等處分在內。是本件異議人上開違規行為，自仍得
      依道路交通管理處罰條例第35條第1 項第1 款、第24 條
      第1 項第2 款、第67條第6 項規定，裁處禁止考領輕型機
      器腳踏車駕駛執照1 年及施以道路交通安全講習。
（三）又按觸犯刑事法律之犯罪行為，除得經檢察官之起訴，並
      由法院審理後，為有罪科刑、無罪、免訴、不受理、不付
      審理之裁判外，如檢察官認該行為所涉為死刑、無期徒刑
      或最輕本刑3 年以上有期徒刑以外之罪，於參酌刑法第57
      條所列事項及公共利益之維護，認以緩起訴為適當者，得
      定1 年以上3 年以下之緩起訴期間為緩起訴處分，並同時
      命被告為金錢給付、勞務給付及處遇措施的部分，應得被
      告之同意。刑事訴訟法第253 條之1 及第253 條之2 分別
      定有明文。故涉有被告之人身自由及財產之拘束，且產生
      未經裁判即終局處理案件之實質效果，自應考慮被告之意
      願。是緩起訴處分令受處分人向指定之公益團體、地方自
      治團體或社區提供義務勞務給付，雖非刑法所定刑罰之種
      類，然已對受處分人名譽、心理產生相當制約，並影響被
      告之自由等權利。揆諸前揭說明，緩起訴處分已產生實質
      刑罰效果，應實質該當行政罰法第26條第1 項之依刑事法
      律之處罰效果。故酒後駕車經檢察官為緩起訴處分，並命
      駕駛人提供義務勞務者，駕駛人係履行檢察官為緩起訴處
      分命令，此等命令名義上雖非刑罰，但仍是一種特殊的處
      遇措施，造成駕駛人之財產減少或義務增加，性質上亦屬
      干預人民自由之處分，與刑事制裁無異，實質上則為刑事
      處罰。本件異議人既經臺灣桃園地方法院檢察署檢察官於
      98年6 月19日以98年度速偵字第4215號為緩起訴處分，並
      命異議人應於緩起訴處分確定後6 個月向該署指定之公益
      團體、地方自治團體或社區提供60小時之義務勞務，及參
      加酒駕認知輔導教育1 場次，則原處分機關對異議人上開
      酒後駕車之違規行為予以裁罰時，自不得依道路交通管理
      處罰條例第35條第1 項第1 款規定裁處罰鍰。是原處分裁
      處異議人罰鍰45,000元之行政裁罰部分，即有違行政罰法
      一事不二罰之規定。
五、綜上所述，本件異議人確有原處分機關所指之上開交通違規
    行為，然如前所述，原處分機關依道路交通管理處罰條例第
    35條第1 項第1 款規定逕予裁處異議人罰鍰45,000元之處分
    ，有違行政罰法一事不二罰之規定，是異議人就此所為之異
    議即屬有據；至於裁處異議人禁止考領駕照1 年及施以道安
    講習部分，則與行政罰法第26條第1 項但書規定相符，並無
    違誤，惟因本件酒後駕車乃單一違規行為，原處分機關所為
    之處分應視為一整體而無從予以割裂，故仍應由本院撤銷原
    處分，並自為裁罰如主文所示。
六、據上論斷，應依道路交通管理處罰條例第87條第2 項、道路
    交通案件處理辦法第20條，裁定如主文。
中    華    民    國    99    年    9     月    10    日
                  交通法庭    法  官  黃裕民
以上正本證明與原本無異。
如不服本裁定，應於裁定送達後5 日內向本院提出抗告狀。
                              書記官  蕭秀蓉
中    華    民    國    99    年    9     月    15    日

司法院資訊處製作；財團法人民間司法改革基金會備份。
